臺灣高等法院高雄分院刑事判決　　　　 96年度上易字第749號
上　訴　人
即　被　告　乙○○
　　　　　　　　　　（現另案於屏東監獄執行中）
選任辯護人　楊申田　律師
上列上訴人因詐欺案件，不服臺灣屏東地方法院96年度易字第44
號中華民國96年6 月20日第一審判決（起訴案號：臺灣屏東地方
法院檢察署95年度偵字第865 號），提起上訴，本院判決如下：
    主  文
原判決撤銷。
乙○○無罪。
    理  由
一、公訴意旨略以：被告乙○○前因違反麻醉藥品管理條例案件
    （2 罪），經臺灣高雄地方法院82年度訴字第1434號分別判
    處有期徒刑5 年6 月，褫奪公權3 年、有期徒刑6 月，應執
    行有期徒刑5 年10月，褫奪公權3 年確定，於民國82年6 月
    4 日入監執行，84年3 月7 日因假釋出監付保護管束，依指
    揮書應至87年12月3 日期滿，於後開行為時尚在假釋期間內
    。詎乙○○於前開假釋期間內，仍不知警惕，竟與張明達（
    另案通緝中）共同基於意圖為自己不法所有而詐欺取財之犯
    意聯絡，於86年5 月30日某時，在址設臺北縣中和市○○路
    118 號1 樓之「福運企業有限公司」（下稱「福運公司」）
    內，以登記乙○○為負責人之「鉅享企業股份有限公司」（
    下稱「鉅享公司」）名義，向「匯豐汽車股份有限公司」（
    下稱「匯豐公司」）佯以分期付款附條件買賣方式購車，並
    由乙○○以公司負責人身分及連帶保證人身分接受對保暨分
    別在契約書簽約人欄、保證人欄簽名、蓋章，致匯豐公司因
    陷於錯誤，僅收得頭款新臺幣（下同）98,000元之情形下，
    即將總價各639,360 元、641,460 元之自用小客車兩輛交付
    予丙○○而受有損害，嗣匯豐公司將丙○○用以支付車款，
    而以鉅享公司為發票人之支票提示遭拒後，始知受騙，因認
    被告乙○○涉有刑法第339 條第1 項之共同詐欺取財罪嫌。
二、公訴人認上訴人乙○○涉有共同詐欺取財罪嫌，係以上揭事
    實，業據告訴人公司指訴綦詳，並經證人即對保員甲○○、
    丁○○，及證人戊○○陳述屬實，並有支票暨退票理由單2
    份、附條件買賣契約書暨附件含鉅享公司營利事業登記證影
    本、被告身分證影本等對保資料、動產擔保交易附條件買賣
    設定書在卷可稽等語，為其論據。
三、訊之上訴人乙○○矢口否認有詐欺，辯稱：我因丙○○表示
    要辦信用卡，將身分證交付之，至於如何遭人持以簽約購車
    ，我均不知情，契約書上簽名均非我所簽，我沒有共同詐欺
    等語。經查：
（一）證人即共同被告己○○於偵查中陳稱：「買車契約是我簽
      的，當時是丙○○叫我到福運公司簽名，現場有丙○○及
      不認識的人，丙○○說我只要簽名就好，買車的錢他會付
      」「（問：身分證影本上的人，你是否認識？提示乙○○
      身分證影本）答：不認識」等語（見87年11月5 日偵查筆
      錄）。查買車時在場之己○○於87年11月5 日偵查時，指
      認當時之乙○○身分證影本，既稱「不認識」，則本件上
      訴人乙○○是否為現場之購車者，即有疑義。又證人戊○○只是告訴人公司之代理人，其僅就公司對保程序為陳述
      ，並非直接承辦人，其陳述仍不能為上訴人乙○○不利之
      證明。
（二）又告訴人公司業務員丁○○於偵查時，檢察官並未命丁○○指認上訴人是否為購車者（見87年5 月14日偵查筆錄）
      ，又對保人甲○○，檢察官亦未於事發之際之偵查時傳喚
      其到庭指認，有本件偵查卷可稽，是事發當時偵查時（即
      87年間），並無人指認上訴人乙○○是購車者，已失其時
      機。
（三）迨上訴人乙○○於94年5 月30日因麻醉藥品管理條例案被
      緝獲歸案，於95年9 月21日檢察官偵查時證人即告訴人公
      司業務員丁○○陳稱：我要看到本人才會知道是否認得等
      語（見95年9 月21日偵查筆錄）；又證人丁○○於原審審
      理時陳稱：現在已經無法辨認在庭的被告是否當初簽約的
      「乙○○」等語（見96年4 月10日原審審判筆錄，即原審
      卷第40 頁） ；又證人即對保員甲○○亦於原審審理時陳
      稱：現在已經無法辨認在庭的被告是否當初簽約的「乙○○」等語（見96年4 月10日原審審判筆錄，即原審卷第40
      頁）。又本院審理時證人丁○○仍陳稱：「（問：可否確
      認當時乙○○是否在場？）答：無法確認」「（問：是否
      在場的乙○○？）答：那麼久了，記不清楚」等語；證人
      甲○○亦陳稱：「（問：乙○○是否本案在庭被告本人？
      ）答：不記得了」等語（均見96年10月1 日本院審判筆錄
      ）。因時隔已久，現已無人可以指認上訴人乙○○即是當
      初10年前簽約之實際購車者。
（四）又上訴人乙○○於偵查中當庭書寫之簽名，與購車契約上
      對保欄及乙方欄上「乙○○」之簽名，其筆畫、流暢度及
      神韻均有不符（見95年度偵字第8654號偵查卷第27、28頁
      當庭書寫之筆跡及第29、30頁契約書之筆跡）。是由前開
      2 種簽名之筆跡核對，亦不能證明上訴人乙○○即是當初
      10年前簽約之實際購車者。
（五）本院審理時證人即購車介紹人丙○○亦陳稱：「是吳錦輝
      要設立公司，才以乙○○的名義成立福運公司」「是吳錦
      輝要買車，車子交給吳錦輝」「乙○○沒有拿到任何好處
      」等語（見96年10月29日本院審判筆錄）。是上訴人雖是
      該公司之人頭負責人，惟沒有拿到任何好處，亦不能證明
      上訴人乙○○共同詐欺。
    綜上所述，因時隔已久，告訴人公司業務員丁○○及對保人
    甲○○均無法指認上訴人乙○○即是當初10年前簽約之實際
    購車者，又證人即購車介紹人丙○○亦陳稱：是吳錦輝要設
    立公司，才以乙○○的名義成立福運公司，車子交給吳錦輝
    ，乙○○沒有拿到任何好處等語，亦不能證明上訴人乙○○
    共同詐欺，此外復查無其他確切證據證明被告有共同詐欺情
    事，不能證明上訴人乙○○犯罪。
四、原審不察，遽予論科，尚有未洽，上訴人乙○○上訴指摘原
    判決不當，為有理由，原判決自應予撤銷，並改為上訴人乙○○無罪之判決，以免冤抑。
據上論結，應依刑事訴訟法第369條第1項前段、第364條、第301
第1項，判決如主文。
本案經檢察官許月雲到庭執行職務。
中　　華　　民　　國　　96　　年　　11　　月　　14　　日
                　　　刑事第六庭  審判長法  官  王憲義
                             　　    　 法  官  邱永貴
                             　    　　 法  官  張盛喜
以上正本證明與原本無異。
不得上訴。
中　　華　　民　　國　　96　　年　　11　　月　　14　　日
                         　　　         書記官  林明威
